臺灣臺北地方法院交通事件裁定　　　　　　　　　　九十三年度交聲字第八四九號
　　異議人即
　　受處分人　乙○○
右列受處分人因違反道路交通管理處罰條例案件，對於臺北市交通事件裁決所於中華
民國九十三年七月二十日所為之北市裁一字第裁二二－Ａ一Ａ一０二六一五號之裁決
，聲明異議，本院裁定如左：
    主  文
異議駁回。
    理  由
一、按交通違規事件裁罰案件，性質上屬於交通行政主管機關本於職權就公法上具體
    事件所為之決定而對外直接發生法律效果之單方行政行為，參酌行政法院五十六
    年度判字第八一號判例之意旨：「本件原告行為時尚在舊所得稅法施行期間，實
    體上固應適用舊法，但被告官署稽徵程序係開始於現行所得稅法令公布施行以後
    ，程序上即應適用新法」，是道路交通管理處罰條例第六十一條雖於民國九十三
    年四月二十一日經總統公布修正，並自同年七月一日起施行，然依行政之「實體
    從舊，程序從新」原則，自無比較新舊法之問題，而本件違規時間係於九十三年
    四月二十三日，當應適用行為時法即修正前之道路交通管理處罰條例，核先敘明
    。
二、按車輛行至無號誌或號誌故障而無交通警察指揮之交岔路口，支線道車應暫停讓
    幹道車先行；未劃分幹、支線或同為幹線道或支線道者，轉彎車應暫停讓直行車
    先；如同為直行車或轉彎車者，左方車應暫停讓右方車先行；又汽車行駛至交岔
    路口，轉彎車應讓直行車先行，但直行車尚未進入交岔路口，而轉彎車已達中心
    處開始轉彎，直行車應讓轉彎車先行，道路交通安全規則第一百零二條第一項第
    二款及第六款分別定有明文。而汽車駕駛人轉彎時，有轉彎車不讓直行車先行之
    情形者，處銀元二百元以上六百元以下（即新臺幣六百元以上一千八百元以下）
    之罰鍰；又汽車駕駛人，有違反道路交通管理處罰條例第四十八條情形者，除依
    原條款處罰鍰外，並予記違規點數一點；另汽車駕駛人，駕駛汽車違反道路交通
    安全規則，因而肇事致人受傷者，吊扣其駕駛執照三個月至六個月，道路交通管
    理處罰條例第四十八條第一項第六款、第六十三條第一項第一款及修正前道路交
    通管理處罰條例第六十一條第三項分別定有明文。而汽車駕駛人駕駛汽車如違反
    道路交通安全規則因而肇事致人受傷者，依修正前違反道路交通管理事件統一裁
    罰基準及處理細則（按違反道路交通管理事件統一裁罰基準及處理細則另於民國
    九十三年六月三十日修正發布，並自九十三年七月一日起施行）第四十四條第一
    項及違反道路交通管理事件統一裁罰基準表（以下稱基準表）之規定，尚需依行
    為人因肇事致人所受之傷勢有無在應到案日期前到案等二項因素，為之決定
    應對行為人所處吊扣駕駛執照期間。是行為人如係駕駛汽車於轉彎時有轉彎車不
    讓直行車先行之情形，並因而肇事致人受有上開基準表註一情形所列以外之傷害
    ，經警據報舉發，於舉發通知單上所載之應到案日期前到案聽候裁決，經處罰機
    關調查後仍認定其有上開違規行為者，依修正前違反道路交通管理事件統一裁罰
    基準及處理細則第四十四條第一項及前揭基準表之規定，應對該行為人處以新臺
    幣（下同）九百元之罰鍰，並記違規點數一點及吊扣駕駛執照三個月。
三、本件異議人即受處分人乙○○於民國九十三年四月二十三日七時三十分許，駕駛
    其所有之車號為ＣＧ－五九七七號之自用小客車，行經臺北市○○區○○路及富
    錦街口，於駕駛車輛左轉彎之際，適甲○○所騎乘之車號ＣＪＤ－五八０號重型
    機車直行而來，因未讓該直行車先行，而使其所駕駛汽車之右後葉子板撞及甲○
    ○所騎乘前開機車之前車頭，致甲○○受有頭部外傷、枕部、背部、雙側膝蓋及
    右手腕鈍挫傷等傷害，經臺北市政府警察局交通警察大隊員警據報到場處理並繪
    製現場圖，嗣由員警以受處分人有前揭違反道路交通管理處罰條例第四十八條第
    一項第六款及修正前道路交通管理處罰條例第六十一條第三項規定之行為掣單舉
    發，嗣將前開舉發通知單送達於受處分人，經受處分人於舉發通知單所載應到案
    日期（即九十三年六月十三日）前向原處分機關提出申訴，案經原處分機關即臺
    北市交通事件裁決所函請舉發單位即臺北市政府警察局交通警察大隊調查，因認
    受處分人確有前開違規行為，原處分機關乃以「轉彎車不讓直行車先行」、「違
    反道路交通安全規則肇事致人受輕傷」之違規事實，並依道路交通管理處罰條例
    第四十八條第一項第六款、第六十三條第一項第一款及修正前道路交通管理處罰
    條例第六十一條第三項、修正前違反道路交通管理事件統一裁罰基準及處理細則
    第四十四條第一項及基準表之規定，於九十三年七月二十日裁處受處分人罰鍰九
    百元，並記違規點數一點及吊扣駕駛執照三個月等事實，此有臺北市政府警察局
    舉發違反道路交通管理事件通知單通知聯（北市警交大第Ａ一Ａ一０二六一五號
    ）、臺北市政府警察局交通警察大隊九十三年七月十二日北市警交大四字第０九
    三六三九九二０００號函及所檢附之受理交通違規事件調查表、道路交通事故現
    場圖、交通事故分析研判表、道路交通事故補充資料表、交通事故談話紀錄表、
    臺北市交通事件裁決所受理民眾交通違規申訴紀錄表、交通事故現場照片及臺北
    市交通事件裁決所違反道路交通管理事件之北市裁三字第裁二二－Ａ一Ａ一０二
    六一五號之裁決書等影本在卷可稽。
四、訊據受處分人固不否認有於前開時地因駕駛汽車與證人甲○○所騎乘之機車發生
    擦撞而報警處理之事實，惟矢口否認有何違反道路交通管理處罰條例規定之行為
    ，辯稱：當時其所駕駛之車輛業已轉入對向車道，而該直行車應讓其先行云云。
    經查：受處分人於前揭時間駕駛上開車輛，沿三民路南向北行駛，行經臺北市○
    ○區○○路及富錦街口，於駕駛車輛左轉彎之際，與直行而來之證人甲○○所騎
    乘之前開重型機車發生擦撞乙節，業經受處分人自承在卷，且經證人甲○○證述
    在卷，並有臺北市政府警察局松山分局交通分隊交通事故談話紀錄表各一份附卷
    可稽；又依卷附之道路交通事故現場圖、道路交通事故補充資料表及現場照片觀
    之，受處分人所駕駛車輛之受損位置為右後葉子板內凹，證人甲○○所駕駛車輛
    之受損位置則為前車頭全毀、右側車身殼脫落、擦痕，而前開肇事地點並未設置
    左轉專用號誌燈，徵諸受處分人於九十三年四月二十三日員警訪談時及本院九十
    三年九月十七日調查中分別供稱：「‧‧‧當我左轉時我有看到北向南車道上有
    一部重機車號ＣＪＤ－五八０正在行駛，因為距離我車很遠，我猜測該重機車到
    達路口時，南北向號誌會變紅燈，所以我就直接左轉，‧‧‧」、「當天我是要
    左轉，左轉車應該要等直行車先走，我等了一會兒，看到直行車都走完了，遠遠
    看到有幾部機車過來，我覺得他們機車騎到路口應該是紅燈，所以我就直接左轉
    ，等我轉好後，有一台機車從我右後方保險桿處撞過來，他撞到我有聲音我才停
    下來，‧‧‧」等語，足見受處分人所駕駛車輛確有轉彎車未讓直行車先行之情
    形。又證人甲○○因受處分人之上開違規行為而受有頭部外傷、枕部、背部、雙
    側膝蓋及右手腕鈍挫傷等傷害，亦經其於九十三年四月二十三日員警訪談及本院
    九十三年九月十七日調查中證述無訛，且有國軍松山醫院九十三年四月二十六日
    所出具之診斷證明書影本一紙在卷可參，是受處分人上開所辯，顯屬事後卸責之
    詞，不足採信。本件事證明確，受處分人所為前開違規行為，應堪認定。
五、綜上所述，受處分人確有於前揭時間駕駛汽車，於轉彎之際有轉彎車不讓直行車
    先行之情形，並因而肇事致人受有上開基準表註一情形所列以外傷害之行為，自
    屬違反道路交通管理處罰條例第四十八條第一項第六款及修正前道路交通管理處
    罰條例第六十一條第三項之規定，而受處分人於舉發通知單上所載應到案日期（
    即九十三年六月十三日）前向原處分機關提出申訴，是原處分機關依道路交通管
    理處罰條例第四十八條第一項第六款、第六十三條第一項第一款及修正前道路交
    通管理處罰條例第六十一條第三項、修正前違反道路交通管理事件統一裁罰基準
    及處理細則第四十四條第一項及前揭基準表之規定裁處受處分人罰鍰九百元，並
    記違規點數一點及吊扣駕駛執照三個月，經核並無違誤。本件受處分人猶執前詞
    ，指摘原處分不當，自無理由，應予駁回。
據上論斷，應依道路交通案件處理辦法第十九條，裁定如主文。
中　　　華　　　民　　　國　　　九十三　　　年　　九  　月　　  三十    日
                                      臺灣臺北地方法院交通法庭
                                          法　官  黃雅君
右正本證明與原本無異。
如不服本裁定，應於裁定送達後五日內向本院提出抗告狀。
                                          書記官  陳麗津
中　　　華　　　民　　　國　　九十三　　年　　　十　　　月　　　五　　　日
